【裁判字號】    98,家聲,396
【裁判日期】    981020
【裁判案由】    處分禁治產人不動產
【裁判全文】
臺灣高雄地方法院民事裁定             98年度家聲字第396號
聲  請  人  乙○○
上聲請人聲請處分禁治產人甲○之不動產事件，本院裁定如下：
    主  文
准許聲請人處分禁治產人甲○所有如附表所示之不動產。
聲請程序費用新臺幣壹仟元由禁治產人甲○負擔。
    理  由
一、聲請意旨略以：聲請人之母甲○於民國98年5 月12日經本院
    以98年度禁字第38號裁定宣告為禁治產人，法院並選定聲請
    人為禁治產人甲○之監護人，該裁定嗣於同年6 月8 日確定
    。惟因禁治產人甲○目前需在高雄縣仁武鄉長青養護機構長
    期安養照護，需要支付龐大之醫療、看護等費用，已對聲請
    人及禁治產人之子女造成負擔，為此，聲請人擬處分如附表
    所示禁治產人所有之不動產以支付上揭醫療、看護等費用，
    而聲請人業經禁治產人之所有子女同意處分如附表所示之不
    動產，且聲請人召集親屬會議有困難，是聲請人爰依法聲請
    本院准許處分如附表所示禁治產人之不動產等語。
二、按「監護人對於受監護人之財產，非為受監護人之利益不得
    使用或處分。為不動產之處分時，並應得親屬會議之允許。
    」，民法第1101條定有明文，且上揭規定於禁治產人之監護
    準用之，民法第1113條第1 項亦定有明文。又依民法之規定
    應開親屬會議時，由當事人、法定代理人或其他利害關係人
    召集之，如親屬會議不能召開或召開有困難時，依法應經親
    屬會議處理之事項，由有召集權人聲請法院處理之，民法第
    1129條、第1132條第2 項前段亦分別定有明文。
三、經查：
  (一)聲請人主張之上揭事實，業據聲請人提出如附表所示不動產
    之土地及建物登記謄本各1 份、本院98年度禁字第38號裁定
    及其確定證明書各1 份、禁治產人之子女同意處分不動產之
    親屬會議同意書1 份為證，且經本院依職權調閱98年度禁字
    第38號卷宗核閱屬實，是聲請人主張之上揭事實，均堪信屬
    實。
  (二)本院審酌，聲請人聲請處分禁治產人之不動產，係因禁治產
    人需長期在高雄縣仁武鄉長青養護機構安養照護，而需支付
    龐大之醫療、看護等費用，是聲請人須處分禁治產人所有之
    不動產，以支付上揭醫療、看護等費用，則聲請人處分不動
    產，係為禁治產人之利益而聲請，亦符合民法第1112條第1
    項：「監護人為受監護人之利益，應按受監護人之財產狀況
    ，護養療治其身體。」之規定。又依本院98年度禁字第38號
    裁定之理由欄所載，禁治產人之尊親屬或同輩血親現僅有一
    位兄長，致無法組成親屬會議等情，是足認聲請人召集親屬
    會議客觀上確有困難，則依上揭民法第1129條、第1132條第
    2 項前段等規定，本院自得依法審酌聲請人處分不動產之必
    要性。而本件禁治產人之子女除聲請人外，尚有陳明惠、陳
    文靜、陳祥利、陳祥仁等4 人，渠5 人並均已同意處分禁治
    產人之不動產等情，業據聲請人陳述在卷，並有親屬會議同
    意書1 份在卷可參。本院綜合考量上情，認聲請人係為禁治
    產人之利益而聲請處分不動產，且聲請人業經禁治產人之所
    有子女同意處分，則參諸上揭法條規定，本院認聲請人所為
    本件聲請，於法尚無不合，應予准許。
  (三)又聲請人處分如附表所示不動產所得之款項，聲請人自應依
    民法第1112條第1 項規定，妥善使用該款項以養護、治療禁
    治產人之身體及生活，一併敘明。
四、依非訟事件法第24條第1 項、第160 條第2 項，裁定如主文
中    華    民    國    98    年    10    月    20    日
                          家事法庭法  官  呂憲雄
以上正本證明與原本無異。
如不服本裁定，應於收受裁定後10日內，向本院提出抗告狀，須
按對照提出繕本，並繳納裁判費。
中    華    民    國    98    年    10    月    20    日
                                  書記官  沈  蘊
附表：
┌──┬───────────────┐
│編號│土地及建物之內容              │
├──┼───────────────┤
│1   │高雄市○○區○○段443地號     │
│    │所有權人：甲○                │
│    │面積522平方公尺               │
│    │權利範圍5220分之205           │
├──┼───────────────┤
│2   │高雄市○○區○○段2050建號    │
│    │門牌號碼：高雄市○○區○○路  │
│    │391之1號2樓                   │
│    │所有權人：甲○                │
│    │總面積67.05平方公尺           │
│    │權利範圍全部                  │
└──┴───────────────┘


司法院資訊處製作；財團法人民間司法改革基金會備份。
